【裁判字號】    96,上,906
【裁判日期】    970205
【裁判案由】    排除侵害
【裁判全文】
臺灣高等法院民事判決                   96年度上字第906號
上  訴  人  乙○○
訴訟代理人  蕭萬龍律師
複 代 理人  張百欣律師
被 上 訴人  中山天廈管理委員會
法定代理人  甲○○
上列當事人間請求排除侵害事件，上訴人對於中華民國九十六年
九月十四日台灣桃園地方法院九十六年度訴字第一九五號第一審
判決提起上訴，並為訴之追加，經本院於九十七年一月二十二日
言詞辯論終結，判決如下：
    主    文
上訴及追加之訴均駁回。
第二審及追加之訴訴訟費用由上訴人負擔。
    事 實 及 理 由
一、本件上訴人聲明求為判決：(一)原判決除確定部分外廢棄。(二)
    上開廢棄部分，被上訴人應將坐落桃園縣桃園市○路段二０
    八三八建號地下室第二層如原判決附圖（下稱附圖）所示虛
    線部分之機車格線清除後，返還上訴人（上訴人在本院追加
    返還系爭停車位之訴，為被上訴人所同意）。(三)被上訴人應
    自起訴狀繕本送達之翌日起，至返還之日止，按月給付上訴
    人新台幣（下同）六千元。
    被上訴人聲明求為判決：上訴及追加之訴均駁回。
二、被上訴人之法定代理人原為周秀華，嗣於民國（下同）九十
    六年十二月二十八日變更為甲○○，有中山天廈十二屆九十
    六年度十二月份管理委員會職務推選會議可稽（見本院卷一
    二六頁），並已據其具狀聲明承受訴訟（見本院卷一二四頁
    ），先予敘明。
三、上訴人起訴主張：伊於九十五年九月五日取得桃園縣桃園市
    ○○路五四七號中山天廈社區地下室第一層之產權（範圍：
    土地部分為同市○路段一六０四之一地號、權利範圍為一萬
    分之一一七；主建物為二０七九二建號、共用部分為二０八
    三七建號、權利範圍為一萬分之四二七；約定專用停車位為
    二０八三八建號、權利範圍為九十六分之二，），依建商規
    劃之設計平面圖，該社區之汽車停車位分設在二０八三八建
    號之地下室第二層及第三層，各設四十八個，合計九十六個
    ，伊所有系爭停車位為B2編號號、號（下稱系爭停車位
    ）。詎被上訴人將系爭停車位畫為公共機車停車位，使本社
    區住戶誤為該部分為公共機車停車位而任意占用，因建商並
    未居住在本社區，亦未出租，致長期被占用，使伊無法使用
    系爭停車位；又本社區每個停車位合理之月租費為三千元等
    情，爰依據侵權行為、不完全給付及不當得利之法則，求為
    命：(一)被上訴人應將如附圖所示系爭停車位之機車格線清除
    。(二)被上訴人應公告如附圖所示系爭停車位非公共機車停車
    空間。(三)被上訴人應自起訴狀繕本送達之日起，至機車格線
    清除之日止，按月給付上訴人六千元之判決（原審為上訴人
    全部敗訴之判決。上訴人就請求被上訴人應公告如附圖所示
    系爭停車位非公共機車停車空間部分，未據一併聲明不服，
    已告確定；並在本院追加上述之訴）。
    被上訴人則以：伊否認上訴人就系爭停車位有約定專用權，
    且其所提出建商國世建設股份有限公司（下稱國世建設公司
    ）出具之地下室第二層平面圖，與桃園縣政府核定之竣工圖
    不符；又上訴人所指系爭停車位所在之位置，係位於汽車下
    坡車道之三百六十度轉彎半徑內，依建築安全法規之規定，
    不可能准許作為停放汽車之停車位使用；又本社區自八十五
    年間起，即已成立管理委員會，並由上訴人擔任第一屆（嗣
    又再任第八屆）主任管理委員以來，從未設有系爭B2編號
    號、號之停車位，且依本社區停車位使用清冊之記載，亦
    無系爭停車位之編號，更無繳納管理費之紀錄，而系爭停車
    位所在位置，自始即由區分所有權人會議決議將之作為本社
    區公共機車停車位使用，伊依該決議予以畫上機車停車格線
    ，並無不合；又上訴人所提出之分管協議書、買賣契約書均
    載明係向訴外人國世建設公司購買B2編號號之平面式車位
    一位，並非系爭停車位；又上訴人所提出之管理費、房屋稅
    及契稅單據均非為系爭停車位而繳交；又上訴人於九十五年
    七月間，向訴外人國世建設公司所買受作為住家使用之二０
    七九二建號建物即地下室第一層全部，其面積約佔地下室三
    層建物總面積九十六分之六，而地下室第二層及第三層除設
    有約定專用之停車位外，共有人尚須負擔其他公共設施如車
    道、緊急升降梯、機械室、排煙室及蓄水池等，是上訴人取
    得地下室第二層及第三層總面積應有部分九十六分之二，並
    不表示其即取得系爭停車位之權利；又伊係依主管機關核定
    竣工圖所示之使用用途及本社區區分所有權人會議之決議，
    將系爭車位畫作公共機車停車格使用，並無不合；伊既非系
    爭車位之出賣人，與上訴人間並無債之關係，並無交付系爭
    車位與上訴人之義務，上訴人依據侵權行為、不完全給付及
    不當得利之法則，對伊提起本訴，顯屬無據等語，資為抗辯
    。
四、兩造不爭執之事實：
    (一)上訴人於九十五年九月五日取得桃園縣桃園市中山天廈社
      區門牌號碼桃園縣桃園市○○路五四七號地下室第一層所
      有權全部，主建物為桃園市○路段二０七九二建號、公共
      設施部分為同段二０八三七建號，土地部分為同段一六Ｏ
      四之一地號、權利範圍為一萬分之四二七、及同段二０八
      三八建號、權利範圍九十六分之二（見原審卷五頁至十頁
      之土地登記騰本、建物登記謄本）。
    (二)上訴人所指系爭B2編號號、號停車位，經原審於九十
      六年七月十七日會同桃園縣桃園地政事務所之測量人員至
      現場勘測結果，發現系爭停車位自始即劃為公共機車停車
      位，供該社區不特之住戶作為停放機車之用（見原審卷三
      一一頁至三一三頁之勘驗筆錄、桃園縣桃園地政事務所繪
      製之複丈成果圖）。
    (三)上訴人所提出之二０八三八建號建物平面圖、汽車停車位
      分管協議書、買賣契約書、中山天廈社區管理規約、中山
      天廈社區九十六年度第十一屆一月份、同年三月份管理委
      員會會議記錄、中山天廈社區管理委員會九十五年度汽車
      停車位使用狀況暨管理費收繳情形、房屋稅單、地價稅單
      、契稅稅單、產權登記清冊；及被上訴人所提出之九十三
      年、九十五年、九十六年之汽車停車位使用狀況暨管理費
      收繳情形公告資料，形式上均為真正（見原審卷十一頁至
      十二頁、十九頁、六三頁至七一頁、八五頁至一一五頁、
      一三三頁至一三八頁、一七二頁至一七四頁、二七九頁至
      三0六頁）。
五、上訴人主張：伊於九十五年七月十九日向訴外人國世建設公
    司買受二0七九二建號建物即門牌號碼桃園縣桃園市○○路
    五四七號地下室一層所有權全部，及二０八三八建號地下室
    第二層、第三層建物應有部分九十六分之二。就地下室停車
    位之購買，係藉由不動產買賣契約書及停車位分管協議書約
    定為專用部分；至約定專用之範圍，則係據依不動產買賣契
    約書第七條、汽車停車位分管協議書、及建商出具之地下室
    停車位平面圖定之，而系爭地下第二層、第三層計有九十六
    個停車位，該地下室第二層、第三層建物二０八三八建號之
    其他區分所有權人共享有九十四個停車位，故系爭B2編號
    號、號停車位應屬伊享有約定專用部分，否則，除該位置
    外，並無其他任何可作為停車位使用之空間，被上訴人自始
    占用系爭停車位，並畫為公共機車停車格，供本社區不特定
    住戶停放機車使用，應負侵權行為、不完全給付及不當得利
    之責任云云，並提出買賣契約書、汽車停車位分管協議書及
    建物登記謄本為證（見原審卷九頁、九七頁、一一頁、一七
    六頁至二七四頁、本院卷一00頁至一0四頁）。惟為被上訴
    人所否認，並以前開情詞置辯；且查：
  (一)中山天廈社區自八十五年間成立管理委員會，並由上訴人擔
    任第一屆（嗣又再任第八屆）主任管理委員以來，從未設置
    系爭B2編號號、號停車位，且上訴人所指系爭停車位所
    在之位置，自始即係作為該社區公共機車停車位使用迄今，
    被上訴人並未改變其用途，為上訴人所不爭執（見本院卷四
    八頁至四九頁之準備程序筆錄），且依兩造分別提出中山天
    廈社區九十五年度及九十六年度汽車停車位使用狀況暨管理
    費收繳清冊之記載，該社區地下第二層迄無系爭B2編號47號
    、48號停車位之編號，更無繳交管理費之紀錄（見原審卷一
    三三頁至一三五頁、二七九頁至三0四頁）。雖上訴人提出
    其與訴外人國世建設公司間所訂之買賣契約書，於買賣標示
    欄載明建物部分，含系爭B2編號47號、48號停車位二個，並
    於平面圖上載有系爭B2編號47號、48號停車位（見原審卷十
    一頁、本院卷八二頁、一0四頁），惟經核與主管機關桃園
    縣政府所核定中山天廈社區地下室第二層之竣工圖不符，依
    該竣工圖所示，並無系爭B2編號47號、48號之停車位（見原
    審卷三0七頁），為兩造所不爭執（見本院卷四八頁背面之
    準備程序筆錄）。況上訴人復自認系爭停車位之出賣人國世
    建設公司迄未依民法第三百四十八條第二項之規定，點交予
    伊（見本院卷一四三頁背面之言詞辯論筆錄）。準此，顯見
    B2系爭47號、48號停車位，並非合法之停車位，被上訴人自
    始即未占有系爭停車位，或將系爭停車位之使用現狀加以變
    更，且系爭停車位之出賣人亦迄未將各該停車位交付予上訴
    人，上訴人依法亦迄未取得使用系爭停車位之權利。
  (二)上訴人雖另主張：該社區桃園縣桃園市○路段二０八三八建
    號建物即該社區地下室第二層、第三層之共有人計有九十六
    人，目前停車位僅九十四個，以消去法得知其餘二個停車位
    應屬伊所享有云云。惟為被上訴人所否認；且按分別共有之
    各共有人，按其應有部分對共有物之全部有使用收益之權，
    所謂應有部分，乃共有人對於共有物權利抽象之成數，而非
    共有物具體之某一部分；故應有部分係指分別共有人得行使
    權利之比例，而非指共有物之特定部分；又共有人對共有物
    之特定部分使用收益，仍須徵得他共有人全體之同意，非謂
    共有人得對共有物之全部或任何一部有自由使用收益之權利
    （最高法院五十七年台上字二三八七號、六十二年台上字第
    一八Ｏ三號判例、八十四年度台上字第二五一三號判決參照
    ）。本件上訴人雖已取得桃園縣桃園市○路段二０八三八建
    號建物即該社區地下室第二層、第三層所有權應有部分九十
    六分之二，惟該應有部分，僅係上訴人對於該共有物權利抽
    象之成數，而非共有物具體之某一部分。雖上訴人主張系爭
    停車位約定專用之範圍，係依據與訴外人國世建設公司所簽
    訂不動產買賣合約書第七條、汽車停車位分管協議書、及建
    商出具之地下室停車位平面圖定之云云，惟經核其所提出之
    買賣契約書第七條所示，並無系爭停車位約定專用範圍之記
    載，且亦無汽車停車位分管協議書之附件（見本院卷一0二
    頁至一0四頁）；而其所提出之汽車停車位分管協議書，則
    係上訴人前於八十五年五月七日買受桃園縣桃園市○○路五
    三五號十四樓房屋及地下室第二層B2編號11號停車位，與系
    爭停車位無涉（見原審卷九七頁）；另其所提出之建商國世
    建設公司所出具該社區地下室平面圖，雖載有系爭B2編號47
    號、48號停車位（見原審卷一一0頁），惟經核與主管機關
    桃園縣政府所核定中山天廈社區地下室第二層之竣工圖不符
    ，已如前述。而上訴人所指系爭B2編號47號、48號停車位之
    特定部分，自始既未經他共有人全體同意由上訴人使用，依
    上開說明，上訴人就該特定部分自無使用、收益之權利。況
    該社區地下室第二層及第三層除設有約定專用之停車位外，
    共有人尚須共同負擔其他公共設施如車道、緊急升降梯、機
    械室、排煙室及蓄水池等部分之面積，為兩造所不爭執。是
    上訴人尚難僅憑其已取得該地下室第二層及第三層總面積所
    有權應有部分九十六之二，遽主張其即已取得系爭停車位之
    約定專用權。足見上訴人所為之上開主張，殊不足取。
  (三)上訴人雖又主張中山天廈社區地下室第二層、第三層即二０
    八三八建號建物，伊之應有部分為九十六分之二，該地下室
    停車位，其餘共有人均已享有九十四個停車位，除地下室第
    二層（B2）編號號、號所示位置外，並無其他任何可資
    作為停車位使用之空間云云。惟按物之出賣人，負交付其物
    於買受人，並使其取得該物所有權之義務，民法第三百四十
    八條第一項定有明文。查系爭停車位之出賣人係訴外人國世
    建設公司，而非被上訴人，已如上述。則上訴人於向訴外人
    國世建設公司買受系爭停車位後，未能交付予上訴人占有、
    使用，要亦僅屬出賣人國世建設公司對上訴人應否負不完全
    給付責任，而與被上訴人無涉。
六、綜上所述，被上訴人既無侵權行為、不當得利及不完全給付
    責任可言，則上訴人依據侵權行為、不完全給付及不當得利
    之法則，請求被上訴人應將坐落桃園縣桃園市○路段二０八
    三八建號地下室第二層如附圖所示虛線部分之機車格線清除
    後，並在本院追加返還予伊；及被上訴人應自起訴狀繕本送
    達之翌日起，至返還之日止，按月給付伊六千元部分，均屬
    不應准許。從而，原審就上開部分（除追加之訴外），所為
    上訴人敗訴之判決，核無違誤。上訴論旨仍執前詞指摘原判
    決此部分不當，求予廢棄改判，為無理由。
七、至兩造其餘之攻擊或防禦方法及未經援用之證據，經本院斟
    酌後，認為均不足以影響本判決之結果，自無逐一詳予論駁
    之必要，併此敘明。
據上論結，本件上訴及追加之訴均為無理由，依民事訴訟法第四
百四十九條第一項、第七十八條，判決如主文。
中    華    民    國    97    年    2     月    5     日
                  民事第六庭
                        審判長法  官  林鄉誠
                              法  官  許紋華
                              法  官  楊豐卿
正本係照原本作成。
如不服本判決，應於收受送達後20日內向本院提出上訴書狀，其
未表明上訴理由者，應於提出上訴後20日內向本院補提理由書狀
（均須按他造當事人之人數附繕本）上訴時應提出委任律師或具
有律師資格之人之委任狀；委任有律師資格者，另應附具律師資
格證書及釋明委任人與受任人有民事訴訟法第466條之1第1項但
書或第2項（詳附註）所定關係之釋明文書影本。
中    華    民    國    97    年    2     月    5     日
                              書記官  殷丹妮
附註：
民事訴訟法第466條之1（第1項、第2項）：
對於第二審判決上訴，上訴人應委任律師為訴訟代理人。但上訴
人或其他法定代理人具有律師資格者，不在此限。
上訴人之配偶、三親等內之血親、二親等內之姻親，或上訴人為
法人、中央或地方機關時，其所屬專任人員具有律師資格並經法
院認為適當者，亦得為第三審訴訟代理人。


司法院資訊處製作；財團法人民間司法改革基金會備份。
